臺灣臺中地方法院刑事判決　　　　　　 100年度易字第2743號
公　訴　人　臺灣臺中地方法院檢察署檢察官
被　　　告　洪志謀
上列被告因違反毒品危害防制條例案件，經檢察官提起公訴（10
0 年度偵字第15414 號），本院判決如下：
    主  文
洪志謀持有第二級毒品，處有期徒刑肆月，如易科罰金，以新臺
幣壹仟元折算壹日。扣案第二級毒品甲基安非他命（驗餘淨重壹
點貳柒玖零公克）沒收銷燬之，扣案用以裝放甲基安非他命之塑
膠空袋壹只沒收。
    事  實
一、洪志謀明知甲基安非他命係屬毒品危害防制條例第2 條第2
    項第2 款所規定之第二級毒品，禁止非法持有，竟於民國99
    年5 月29日下午為警搜索完畢後之某時起，迄同年月31日晚
    上10時20分許為警查獲前止之期間內某刻，向不詳姓名年籍
    成年男子購買純質淨重未達20公克之第二級毒品甲基安非他
    命1 包（驗餘淨重1.2790公克）後，置入七星牌香菸包裝盒
    內藏放在身上，而予持有之。嗣於99年5 月31日晚上10時20
    分許，在臺中縣清水鎮（現改制為臺中市清水區○○○路與
    民族路口，因洪志謀與友人陳虹伶坐在上開路口旁暫停之機
    車上，而為斯時在該處執行臨檢勤務之警員發現，認為渠等
    行跡可疑，警方乃上前對渠等進行盤查，發現渠等均為毒品
    列管人口，同時在洪志謀站立之人行道旁稻田中發現有1 只
    七星牌香菸盒遭人棄置在該處，而上前檢視該香菸盒內，竟
    在該香菸盒內查扣甲基安非他命1 包，而當場查獲洪志謀持
    有上開第二級毒品之犯行（至警方同時在該菸盒內查獲之第
    一級毒品海洛因3 包，另經檢察官認為係洪志謀施用第一級
    毒品所用而予起訴施用第一級毒品犯罪後，經本院另以99年
    度訴字第3065號判決併予宣告沒收銷燬在案）。
二、案經臺中縣警察局（現改制為臺中市政府警察局）清水分局
    報告臺灣臺中地方法院檢察署檢察官偵查起訴。
    理  由
一、程序方面：
（一）按除簡式審判程序、簡易程序及第376 條第1 款、第2 款
      所列之罪之案件外，第一審應行合議審判，96年7 月4 日
      修正公布之刑事訴訟法第284 條之1 定有明文。本案被告
      洪志謀涉犯毒品危害防制條例第11條第2 項持有第二級毒
      品案件，經檢察官提起公訴，其所犯為刑事訴訟法第376
      條第1 款所列之罪，揆諸上開規定，第一審無庸行合議審
      判。
（二）次按，法院或檢察官依刑事訴訟法第208 條規定囑託醫院
      、學校或其他相當之機關、團體為鑑定時，祇須其以言詞
      或書面提出之鑑定報告，符合刑事訴訟法第206 條第1 項
      、第208 條所規定之形式要件，即具有證據能力，此即屬
      於刑事訴訟法第159 條第1 項所稱「法律有規定」之特別
      情形。而刑事訴訟之鑑定，為證據調查方法之一種，係指
      由具有特別知識經驗之人或機關，就特別需要特殊知識經
      驗之事項，予以鑑識、測驗、研判及斷定，供為法院或檢
      察官認定事實之參考。刑事訴訟法第198 條規定：「鑑定
      人由審判長、受命法官或檢察官就下列之人選任一人或數
      人充之：一、就鑑定事項有特別知識經驗者。二、經政府
      機關委任有鑑定職務者。」，同法第208 第1 項前段規定
      ：「法院或檢察官得囑託醫院、學校或其他相當之機關、
      團體為鑑定」即本此旨。上級檢察機關首長基於辦案實務
      需要，函示指定某類特殊案件之待鑑事項，囑託某一或某
      些特別具有該項專門知識經驗之機關，予以鑑定，並非法
      所不許。從而，警察機關逕依該函示辦理，按諸檢察一體
      及檢察官指揮調、偵查之原則，難認於法不合，最高法院
      96年度臺上字第4177號刑事判決亦論述詳盡。查卷附行政
      院衛生署草屯療養院鑑定書，係由警察機關依照上級檢察
      機關首長函示指示送請上開單位檢驗，並載明檢驗之方法
      、數據及檢驗之結果，已符合鑑定報告之法定記載要件，
      依據刑事訴訟法第159 條之立法理由及同法第206 條規定
      ，自具有證據能力。
（三）又按，被告之自白，非出於強暴、脅迫、利誘、詐欺、疲
      勞訊問、違法羈押或其他不正之方法，且與事實相符者，
      得為證據，刑事訴訟法第156 條第1 項定有明文。查本件
      被告於警詢、偵訊及本院審理時均自白犯罪，且於本院審
      理時均未曾提出其於警詢、偵查及本院審理時有何遭受強
      暴、脅迫、利誘、詐欺、疲勞訊問、違法羈押或其他不正
      之方法，始為自白之主張，是以被告前揭所為之自白，既
      係出於自由意識，且與事實相符，自得為證據。
（四）末按，關於非供述證據之物證，或以科學、機械之方式，
      對於當時狀況所為忠實且正確之記錄，性質上並非供述證
      據，均應無傳聞法則規定之適用；如該非供述證據非出於
      違法取得，並已依法踐行調查程序，即不能謂無證據能力
      （最高法院97年度台上字第1401、6153、3854號判決要旨
      參照）。查扣案甲基安非他命1 包、查獲照片、毒品初驗
      採證照片等物，均非供述證據，並無人對現實情形之記憶
      、知覺經常可能發生之誤差（如知覺之主觀性及記憶隨時
      間推移而發生變化、遺忘等），故上開非供述證據，並無
      傳聞法則之適用至明，又上開證物與本案具有關聯性，被
      告亦未爭執上開非供述證據有何違法取得上開物證之情形
      ，復經本院於審理中踐行調查程序，自均有證據能力。
二、經查：
（一）上開犯罪事實，業經被告洪志謀於本院審理中供承：扣案
      甲基安非他命1 包及用以藏放上開甲基安非他命之香煙盒
      ，均為其所有之物等語明確，並經證人陳虹伶於警詢、偵
      查中證述上開扣案物非伊所有等語，及證人黃如淵於偵查
      中具結證述警方查獲被告洪志謀之情形，及警方當場在被
      告站立之人行道旁稻田中發現遭棄置之香菸盒及在該香菸
      盒內扣得上開甲基安非他命1 包之過程綦詳，且有查獲警
      員於99年6 月1 日製作之職務報告、臺中縣警察局清水分
      局扣押筆錄暨扣押物品目錄表、查獲涉嫌毒品初驗報告、
      委託鑑驗尿液代號與真實姓名對照表、刑案現場測繪圖、
      現場照片、詮昕科技股份有限公司濫用藥物檢驗報告影本
      、本院99年度訴字第3065號刑事判決等證據附卷可參，並
      有甲基安非他命1 包（驗餘淨重1.2790公克）扣案可佐。
      而上開扣案毒品經依法送驗後，確認含有甲基安非他命成
      分乙節，亦有行政院衛生署草屯療養院草療鑑字第099070
      0145號鑑定書1 份附卷可稽（見臺灣臺中地方法院檢察署
      100 年度偵字第15414 號卷第34頁）。綜上證據調查結果
      ，互核相符，堪認被告於本院審理中自白扣案甲基安非他
      命為其所持有之第二級毒品等語，核與事實相符，洵堪採
      信。
（二）被告雖於本院審理中供稱：扣案甲基安非他命是99年5 月
      29日或30日那兩天所購入，99年5 月29日其有被警方搜索
      ，但是那一包沒有被搜到等語在卷。惟查，被告於99年5
      月31日為警查獲後所採尿液，經檢驗結果，係呈安非他命
      陰性、甲基安非他命陽性反應，而無從證明其確有於採尿
      時起回溯96小時內施用甲基安非他命之行為乙節，此有詮
      昕科技股份有限公司濫用藥物尿液檢驗報告1 份附卷可參
      （見臺灣臺中地方法院檢察署99年度毒偵字第2261號卷第
      23頁）。又警方於99年5 月29日下午1 時許前往被告位於
      臺中縣清水鎮○○路17之2 號住處搜索時，搜索範圍係包
      括被告上址住處、被告之身體及其隨身攜帶之收提包及涉
      毒品相關之物件，當場搜得甲基安非他命6 包、海洛因4
      包、安非他命吸食器1 組、玻璃球2 支及行動電話門號00
      00000000號手機1 具等物，而予扣案為證，審酌警方在上
      開搜索被告住處及其身體之際，既未搜得本案藏放在上開
      香菸盒內之甲基安非他命1 包，顯見該包甲基安非他命應
      係被告在警方執行上開搜索扣押完畢後，復另行起意持有
      之物，至為灼然。至被告於99年6 月1 日警詢中係供稱：
      菸盒及毒品不知是何人丟棄在該地方云云，嗣於同日檢察
      官內勤訊問中供稱：不曉得警方查獲的海洛因、安非他命
      是何人的，也不知道這個毒品是否是阿浩放的，他只說要
      拿錢還我云云。嗣經本院另案99年度訴字第3065號判決科
      刑確定後，經檢察官就其所涉上開持有第二級毒品犯行另
      行偵查，被告先於100 年7 月20日檢察事務官詢問時供稱
      ：「扣案的海洛因及安非他命都不是我的，我只有尿急在
      路旁小便，剛好警察來，他在田邊找到1 個香煙盒裡面放
      有安非他命及海洛因，東西也不是陳虹伶的。」、「（怎
      麼那麼剛好毒品就在你的附近找到？）還有一段距離，那
      個菸盒不是我丟的。」等語，而否認其持有扣案該包甲基
      安非他命後，嗣於同年月27日檢察事務官第二次詢問時，
      經證人黃如淵、陳虹伶作證完畢後，改稱：「（當天菸盒
      是何人的？）是我的。」、「（你為何把菸盒丟在稻田內
      ？）是陳虹伶帶來的，是陳虹伶丟在稻田的。」、「菸盒
      內的毒品是何人的？）是我的，是上批5 月29日在我住處
      被警方查獲持有毒品時，被查扣那一批毒品被分裝出來的
      毒品。」等語，經證人陳虹伶堅決否認上開菸盒為伊所丟
      等語之後，被告又改稱「菸盒是何人丟的？）可能是我朋
      友丟的，他欠我錢，我們約在該處還錢，但是菸盒內的毒
      品是我的，他可能想把毒品當作是欠我的錢給我。」、「
      （你確定菸盒的毒品是你的？）是。」等語在卷，前後就
      其是否持有扣案甲基安非他命乙節之供述不一，顯見被告
      前於警詢中、另案偵查中及100 年7 月20日檢察事務官詢
      問中所陳：扣案甲基安非他命1 包非其所有，香菸盒非其
      所丟云云，要非事實，不足採信。此外，審酌被告前案為
      警搜索之時間及搜索結果、本案警方查獲被告之時間、地
      點及扣案甲基安非他命1 包係藏放在香菸盒內，而於警方
      上前盤查時，上開香菸盒即遭人棄置在稻田間，欲掩飾持
      有第二級毒品之情狀觀之，扣案甲基安非他命1 包應係被
      告於前案99年5 月29日搜索執行完畢之後，迄本案為警查
      獲時止之期間內某刻，另行起意持有之第二級毒品無疑。
      至被告於100 年7 月27日偵查中及本院審理中所供：警方
      於99年5 月29日搜索，菸盒內的那1 包沒有被搜到云云，
      亦屬事後飾卸之詞，不足採信。
（三）綜上所述，本案事證明確，被告犯行洵堪認定，應予依法
      論科。
三、核被告洪志謀所為，係犯毒品危害防制條例第11條第2 項之
    持有第二級毒品罪。爰審酌被告無視於毒品對於自身健康之
    戕害及國家對於杜絕毒品犯罪之禁令，竟仍非法持有第二級
    毒品甲基安非他命、犯罪手段尚屬平和、前有販賣毒品、施
    用毒品等前科素行、被告之智識程度為國中畢業、家庭經濟
    狀況為小康（以上智識程度、家庭經濟狀況等見臺中縣警察
    局清水分局中縣清警偵字第0990002260號卷第2 頁所附被告
    調查筆錄受詢問人欄之記載），及斟酌被告於犯罪後坦承犯
    行之態度等一切情狀，量處如主文所示之刑及諭知易科罰金
    之折算標準，以資懲儆。至依新修正之刑事訴訟法第479 條
    第2 項規定可知，該易服社會勞動乃係屬執行檢察官之權限
    ，是本件自無須再於主文中另諭知易服社會勞動之折算標準
    ，附此敘明。
四、扣案甲基安非他命驗餘淨重1.2790公克，為第二級毒品，屬
    違禁物，不問屬於犯人與否，應依毒品危害防制條例第18條
    第1 項前段併予宣告沒收銷燬之（至上開毒品經檢驗用罄之
    部分，既因鑑驗而不復存在，本院爰不為沒收銷燬之諭知）
    。該用以包裝甲基安非他命之塑膠空袋1 只，為被告所有供
    其持有上開第二級毒品使用之物，爰依刑法第38條第1 項第
    2 款規定併予沒收之。至警方所發現被告用以藏放扣案甲基
    安非他命之香菸盒1 只，雖為被告所有供犯罪使用之物，惟
    該只菸盒原係棄置在警方查獲被告地點旁之稻田內，又未經
    警方一併扣案，顯見業已滅失，為免執行困難，爰認無併予
    沒收之必要，附此敘明。
據上論斷，應依刑事訴訟法第284 條之1 、第299 條第1 項前段
，毒品危害防制條例第11條第2 項、第18條第1 項前段，刑法第
11條、第41條第1 項前段第38條第1項第2款，判決如主文。
本案經檢察官沙小雯到庭執行職務。
中    華    民    國   100    年    9     月    21    日
                  刑事第十九庭      法  官  胡芷瑜
以上正本證明與原本無異。
如不服本判決，應於收受送達後10日內向本院提出上訴書狀，並
應敘述具體理由；其未敘述上訴理由者，應於上訴期間屆滿後20
日內向本院補提理由書（均須按他造當事人之人數附繕本）「切
勿逕送上級法院」。
                                    書記官  曾惠雅
中    華    民    國   100    年    9     月    21    日
附錄論罪科刑法條全文：
毒品危害防制條例第11條
持有第一級毒品者，處 3 年以下有期徒刑、拘役或新臺幣 5 萬
元以下罰金。
持有第二級毒品者，處 2 年以下有期徒刑、拘役或新臺幣 3 萬
元以下罰金。
持有第一級毒品純質淨重十公克以上者，處 1 年以上 7 年以下
有期徒刑，得併科新臺幣 1 百萬元以下罰金。
持有第二級毒品純質淨重二十公克以上者，處 6 月以上 5 年以
下有期徒刑，得併科新臺幣 70 萬元以下罰金。
持有第三級毒品純質淨重二十公克以上者，處 3 年以下有期徒
刑，得併科新臺幣 30 萬元以下罰金。
持有第四級毒品純質淨重二十公克以上者，處 1 年以下有期徒
刑，得併科新臺幣 10 萬元以下罰金。
持有專供製造或施用第一級、第二級毒品之器具者，處 1 年以
下有期徒刑、拘役或新臺幣 1 萬元以下罰金。
毒品危害防制條例第10條第2 項
施用第二級毒品者，處3 年以下有期徒刑。